臺灣高等法院民事裁定
109年度抗字第714號
抗  告  人  葉聰明  


上列抗告人因與相對人沈心蘭間塗銷所有權登記等事件，對於中
華民國108 年12月19日臺灣基隆地方法院108年度訴字第414號所
為裁定提起抗告，本院裁定如下：
    主  文
抗告駁回。
抗告費用由抗告人負擔。
    理  由
一、抗告意旨略以：抗告人於原訴主張伊委任相對人為基隆市○○
    區○○○路000 巷000 弄00○0 號房屋及坐落基地即同區新會段
    241 地號土地（下稱系爭房地）之登記名義人，俾以其名義
    向銀行辦理不動產抵押貸款，伊等間之無名契約，性質同委
    任，前已終止伊等間契約關係，請求類推適用民法第541 條
    規定，請求相對人移轉系爭房地所有權登記與己。又於原審
    追加第三人呂國益為原告，呂國益實為系爭房地真正所有權
    人，因有資金需求，委任抗告人尋覓相對人為出名登記者，
    由相對人執系爭房地向銀行辦理不動產抵押貸款，則呂國益
    與相對人間就系爭房地申辦貸款乙節，存在複委任關係，追
    加原告呂國益請求依民法第539 條規定，請求相對人將處理
    委任事務所取得之物（即系爭房地）所有權移轉登記與呂國
    益。故原訴及追加之訴間具備社會事實上關聯性及共通性，
    證據資料得加以利用，且追加無礙於相對人之防禦權，為兼
    顧訴訟經濟及紛爭解決一次性，依民事訴訟法第255 條第1 
    項第2 款規定為訴之追加。原法院以伊追加之訴不合法，駁
    回追加之訴，抗告人不服，提起本件抗告。
二、按訴狀送達後，原告不得將原訴變更或追加他訴，但請求之
    基礎事實同一者，不在此限，民事訴訟法第255 條第1 項第
    2 款定有明文。所謂請求之基礎事實同一，係指變更或追加
    之訴與原訴之原因事實有其共同性，先後所為請求之主張在
    社會生活上可認為有共通性或關連性，而就原請求之訴訟及
    證據資料於相當程度範圍內具有同一性或一體性，在審理時
    得加以利用，俾先後兩請求可在同一程序得加以解決，避免
    重複審理，庶能統一解決紛爭，以符訴訟經濟者即屬之（最
    高法院109 年度台抗字第671 號裁定參照)。
三、經查，抗告人於原訴主張伊與相對人成立性質為類似委任之無名契約，經終止伊等間契約關係，依民法第767 條及類推適用同法第541 條規定，請求相對人移轉登記系爭房地所有權與己。然追加呂國益為原告之訴之基礎事實，係呂國益為系爭房地所有權人，呂國益委任抗告人尋覓相對人，由相對人以系爭房地向銀行辦理不動產抵押貸款，供呂國益使用，呂國益與相對人就執系爭房地申辦貸款，有複委任關係，呂國益依同法第539 條規定，請求相對人將系爭房地所有權移轉登記與呂國益。故抗告人於原訴中，係以自身為所有權人地位自居，原因事實為抗告人與相對人間存在類似委任之無名契約關係，終止後，依同法第767 條、類推適用同法第541 條規定請求相對人移轉登記系爭房地所有權與抗告人；然追加呂國益為原告之訴，係主張呂國益為所有權人，原因事實為呂國益、相對人間就系爭房地申貸乙節存在複委任契約，依同法第539 條規定請求移轉登記系爭房地所有權與呂國益，故兩訴就系爭房地權利主體之主張事實有別，追加原告呂國益併行主張，兩訴陳述已有衝突，難認兩訴請求基礎原因事實同一，而原訴主張類似委任之無名契約存於抗告人、相對人間，追加之訴主張呂國益與相對人間就上開貸款情事，存在有名契約之複委任關係，兩訴主張事實有異，應屬二事，且非基於同一基礎原因事實，與民事訴訟法第255 條第1 項第2 款規定未合，自不應准許。原裁定駁回抗告人追加之訴，並無違誤。抗告意旨仍執前詞指摘原裁定不當，求予廢棄，為無理由。
四、據上論結，本件抗告為無理由，爰裁定如主文。
中　　華　　民　　國　　109 　年　　8 　　月　　31　　日
                  民事第十四庭  
                      審判長法  官  蔡和憲
                            法  官  周珮琦
                            法  官  湯千慧

正本係照原本作成。
本裁定除以適用法規顯有錯誤為理由外，不得再抗告。如提起再
抗告，應於收受送達後10日內委任律師為代理人向本院提出再抗
告狀。並繳納再抗告費新臺幣１千元。
中　　華　　民　　國　　109 　年　　9 　　月　　1 　　日
　　　
　　　　　　　　　　　　　　書記官  江怡萱